行　政　法　院　判　決　　　　　　　　　　　　　八十八年度判字第一六七一號
　　原　　　告　甲○○
　　被　　　告　嘉義縣稅捐稽徵處
右當事人間因營業稅事件，原告不服財政部中華民國八十六年十月二十二日台財訴第
000000000號再訴願決定，提起行政訴訟。本院判決如左︰
　　主  文
原告之訴駁回。
　　事  實
緣原告未依規定辦理營利事業設立登記，擅自於民國八十一年起至八十三年間，在其
父黃村勇所有坐落嘉義縣義竹鄉○○段竹園小段一一九地號土地上，以其父及承買人
林加直等六人名義請領建造執照興建房屋八棟，並採預售分期付款方式銷售，預售額
計新臺幣（下同）一五、一七三、八四二元（含稅），涉嫌逃漏營業稅七二二、五六
四元。案經被告查獲，除核定補徵營業稅外，並依營業稅法第四十五條規定科處罰鍰
三、○○○元及依同法第五十一條第一款規定，按所漏稅額科處五倍罰鍰三、六一二
、八○○元（計至百元），暨依稅捐稽徵法第四十四條規定科處罰鍰七二二、五六四
元，共計罰鍰四、三三八、三六四元。原告不服，申經復查結果，經被告依財政部八
十五年四月二十六日八五台財稅第八五一九○三三一三號函釋擇一從重處罰，將原核
定關於依營業稅法第四十五條及稅捐稽徵法第四十四條科處罰鍰部分均撤銷，變更罰
鍰為三、六一二、八○○元，補徵營業稅七二二、五六四元部分仍予維持。原告復提
起訴願，訴願期間，被告因稅捐稽徵法第四十八條之三增訂公布施行，乃依訴願法第
十四條規定，主動撤銷原處分，另為八十五年八月五日八五嘉縣稅法字第八五○一六
三八四號復查決定：「原處分及八十五年七月五日八五嘉縣稅法字第八五○一三二一
○號復查決定均撤銷，重行核定補徵營業稅七二二、五六四元，科處罰鍰二、一六七
、六○○元。」原告不服，循序訴經財政部再訴願決定將：「訴願決定及原處分關於
違反營業稅法科處罰鍰部分均撤銷，由原處分機關另為處分。其餘再訴願駁回。」原
告遂就駁回部分提起行政訴訟。茲摘敘兩造訴辯意旨於次：
原告起訴意旨略謂：原告之父黃村勇因舊有房屋不堪使用，欲拆除重建，重建所需資
金須出售部分土地籌措，惟其父識字不多，故授權原告處理簽約事宜。土地過戶後，
其父復令原告處理興建房屋事宜，而興建之初購買土地之人，為美觀及共同壁等因素
，認為一同興建較為得當，乃一同委託國成營造有限公司（下稱國成公司）以包工不
帶料之興建方式一起興建。材料購置方面，因原告從事設計裝璜工作，購買材料較為
便宜，故其他起造人一同委託原告購買。購置土地及材料費用為方便記錄，原告方由
文具行購買一般行式之表格填寫，原告從未有過其他建屋出售行為。被告只憑推理，
一再誣指，且申復時，誘騙原告做不實之筆錄，經一再訴願，均未獲公道。被告指原
告利用個人名義建屋出售，又稱林加直曾檢具訂金收據、轉帳付款明細及貸款匯入本
人帳戶，然如原告係利用各人名義，林加直何需付款予原告？渠等向原告之父購地及
委託原告購買材料，難道無需付款？上開付款資料，係購買土地及材料費用，只因稅
捐稽徵處對渠等課徵營業稅及罰鍰，才推託係分期付款向原告購買房屋。所有付款及
貸款匯入原告帳戶，乃因黃村勇在新營並無帳戶，原告又係其授權人，才將所有金額
均匯入原告戶內，原告也將匯款提領交付建屋費用，剩餘再交付原告之父自行處理。
被告一再要求原告提出交付證明，依一般經驗及論理法則，豈有兒子要求父親書立交
付資金證明之理。系爭土地於八十一年六月四日分割為同小段一一九～一一九之九等
十地號，再於八十一年六月三十日出售一一九之一、之二、之三、之五、之八、之九
地號土地（分割前已出售），房屋建造完成後，其他起造人才分別出售其房屋，經原
告向省政信箱查詢結果，一人在一年內興建房屋一戶出售，無須繳交營業稅，被告何
以對渠等核定補徵營業稅及罰鍰每戶七十幾萬元，明顯以課稅及罰鍰為由，迫使買受
土地人，為免受罰而編造對渠等有利之說詞，有誣陷原告之重嫌。地主黃村勇建屋出
售部分亦僅二戶而已，其餘均只出售土地，請撤銷原處分等語。
被告答辯意旨略謂：本件原告未依規定辦理營利事業設立登記，即自八十一年起至八
十三年間在其父所有系爭土地上（面積七八二．九二平方公尺），以其父及承買人林
加直等六人名義請領建造執照，興建房屋八棟（房屋建坪共計三二九．六六坪），並
採預售分期付款方式銷售，銷售額計一五、一七二、八四二元（含稅），違反營業稅
法第二十八條規定，涉嫌逃漏營業稅七二二、五六四元，此有房屋訂金收據、轉帳付
款明細及臺南縣新營信用合作社出具之轉帳證明書影本附案可稽，違章事證明確。被
告據以補徵所漏營業稅，揆諸營業稅法第一條、第三條第一項、第四十三條第一項第
三款規定，並無不合。復查決定予以維持，一再訴願決定遞予駁回，均無違誤。次查
系爭坐落嘉義縣義竹鄉頭竹村頭竹圍三十之一、之二、之三、之五、之八、之九號等
六戶房屋，原買受人為蔡碧燕、蔡麗燕、李碧卿、林加直、李茂淵、蔡李淑貞等六人
，除蔡碧燕外，其餘買受人等業將所購房屋分別再售予黃村勇、蔡佳蓉、翁邱綠妹、
張清城、翁志仁等人。另地主黃村勇所有系爭坐落同村頭竹圍三十之二、之六、之七
號等房屋亦分別售與翁耀郎、陳玉昭、楊志銘等人，有被告房屋稅籍紀錄表可考。被
告原以買受人蔡碧燕等六人未依規定辦理營業登記即建屋出售涉嫌違章漏稅等由，分
別針對渠等核定補徵營業稅及裁處罰鍰，渠等均表不服，於期限內申請復查，復查理
由均聲稱系爭房屋為原告興建，並以預售分期付款方式銷售，其中買受人林加直並檢
具房屋訂金收據、轉帳付款明細及臺南縣新營信用合作社出具之轉帳證明書影本等資
料佐證，該收據及轉帳付款明細皆經原告簽名或蓋章確認，收據並書明房屋總價款為
三二五萬元，凡此種種皆足以證明系爭房屋為原告個人投資興建，並採預售分期付款
方式銷售。為昭慎重，被告特以八十五年二月二十七日嘉縣稅聯字第八五○○三六七
九號函洽詢臺南縣新營信用合作社，原告設於該社一五—○二六七七—六○號帳號，
八十一、八十二及八十三年轉帳存款情形，經該社以八十五年三月五日新信社字第○
七五號函略謂：「經查陳玉昭、張清城、蔡碧燕三人，於八十二年七月二十三日各以
貸款款項二百萬元轉入甲○○帳戶，楊志銘於八十二年十二月九日以貸款金額二百萬
元償還甲○○貸款，並無款項轉入甲○○帳戶，另翁耀郎本社無此客戶。」被告為釐
清疑點，復函請原告到處說明，經其於八十五年八月十八日到處製作談話筆錄供稱：
「銷售房屋總價是包括土地款在內，銷售情形如下：林加直（Ｄ棟）出售三百萬元，
黃村勇所留二戶Ｅ、Ｆ棟出售給楊志銘、陳玉昭，分別為楊志銘Ｅ棟三○五萬元，陳
玉昭Ｆ棟三○○萬元，李茂淵Ｇ棟三○○萬元，蔡李淑貞Ｈ棟三二○萬元，李碧卿Ｃ
棟三二○萬元，翁耀郎Ｂ棟三○五萬元，蔡碧燕Ａ棟三一○萬元，土地款部分因時間
已久不記得各別戶土地之價款，但土地款以每坪四萬元出售。」系爭房屋訂金收據及
轉帳付款明細既均經原告簽名或蓋章確認，而部分買受人之房屋貸款亦轉入原告帳戶
內，原告於談話筆錄所自承之各戶房、地銷售總額亦與買受人李碧卿於復查申請書述
明之承買總價款一致，依一般經驗及論理法則，系爭土地所有權人雖為原告之父，惟
拆除改建之房屋並採預售分期付款方式銷售者為原告，洵堪認定。原告建屋出售業已
構成營業稅法第三條第一款所稱：「將貨物所有權移轉與他人，以取得代價者，為銷
售貨物。」之營業行為，應課徵營業稅。原告辯稱林加直等之訂金等轉入原告帳戶，
是購土地及材料之費用等節，顯與獲案事證不符，實為其圖脫稅負，推委卸責飾詞，
洵不足採，其訴核無理由，請予駁回等語。
    理  由
按「在中華民國境內銷售貨物及進口貨物，均應依本法規定課徵營業稅。」「將貨物
之所有權移轉與他人，以取得代價者，為銷售貨物。」「營業人之總機構及其他固定
營業場所，應於開始營業前，分別向主管稽徵機關申請營業登記。．．．」「營業人
有左列情形之一者，主管稽徵機關得依照查得之資料，核定其銷售額及應納稅額，並
補徵之：．．．三、未辦營業登記即行開始營業，或已申請歇業仍經續營業，而未依
規定申報銷售額者。」分別為營業稅法第一條、第三條第一項、第二十八條及第四十
三條第一項第三款所明定。本件原告經被告查獲，未依規定辦理事業設立登記，即自
八十一年起至八十三年間在其父所有系爭一一九地號土地上（面積七八二．九二平方
公尺），以其父及承買人林加直等六人名義請領建造執照，興建房屋八棟（房屋建坪
共計三二九．六六坪），並採預售分期付款方式銷售，銷售額計一五、一七二、八四
二元（含稅），認其違反營業稅法第二十八條規定，涉嫌逃漏營業稅七二二、五六四
元，乃核定補徵該營業稅（罰鍰部分分經復查決定及再訴願決定撤銷，非本件範圍）
。原告不服，循序提起行政訴訟，主張如事實欄所載。經查系爭一一九地號分割出之
一一九之一、之二、之三、之五、之六、之七、之八地號土地上分別以蔡碧燕、蔡麗
燕、李碧卿、林加直、黃村勇、黃村勇、李茂淵、蔡李淑貞等為起造人名義，興建房
屋八棟，門牌依序為嘉義縣義竹鄉頭竹村頭竹圍三十之一、之二、之三、之五、之六
、之七、之八、之九號。除蔡碧燕外，其餘又分別將房屋轉售與黃村勇、蔡佳蓉、翁
邱綠妹、陳玉昭、楊志銘、張清城、翁志仁。黃村勇向蔡麗燕購得之房屋嗣又轉售與
翁耀郎，有使用執照、房屋稅稅籍紀錄表等影本附原處分卷可稽。被告於八十二年六
月二十九日訊問甲○○（受黃村勇委託接受調查）、李茂淵均聲稱，系爭一一九地號
土地分割為八筆，地主黃村勇保留二筆，其餘出售。買受人購得土地後再一同委託甲
○○處理合建事宜云云，被告乃以買受人蔡麗燕等人未依規定辦理營業登記即建屋出
售涉嫌違章漏稅等由，分別針對渠等核定補徵營業稅及裁處罰鍰，渠等俱表不服，於
期限內申請復查，復查理由一致聲稱系爭房屋為原告興建，並以預售分期付款方式銷
售。其中買受人林加直並檢具房屋訂金收據、轉帳付款明細及臺南縣新營信用合作社
出具之轉帳證明書影本等資料佐證，該收據及轉帳付款明細皆經原告簽名或蓋章確認
，收據（八十一年六月五日）書明：「茲收到定金二萬元整。標的物坐落義竹鄉○○
段竹圍小段地號一一九（Ｄ）棟房屋一間，總價：三二五萬元整。」轉帳付款明表所
載收款情形，亦與一般預售屋依工期付款情形相同。而原處分卷附之原告父子與黃麗
燕於八十四年十一月十八日簽訂經代書見證之確認書亦書明：「右立確認書人（指原
告父子）就嘉義縣義竹鄉○○段竹圍小段一一九—二地號暨該土地上預售房屋之買賣
事項，確認左列事項：一、土地買賣契約暨房屋買賣契約簽立成效於八十一年七月五
日無誤．．．」明載係預售房屋。被告再以八十五年二月二十七日嘉縣稅聯字第八五
○○三六七九號函洽詢臺南縣新營信用合作社，原告設於該社一五—○二六七七—六
○號帳號，八十一、八十二及八十三年轉帳存款情形，經該社八十五年三月五日新信
社字第○七五號函略謂：「經查陳玉昭、張清城、蔡碧燕三人，於八十二年七月二十
三日各以貸款款項二百萬三元轉入甲○○帳戶，楊志銘於八十二年十二月九日以貸款
金額二百萬元償還甲○○貸款，並無款項轉入甲○○帳戶，另翁耀郎本社無此客戶。
」原告八十五年五月二十二日復查申請理由改稱：系爭土地，因原有房屋破舊不堪使
用，其父提議拆除重建，興建前，由伊數位好友將其父所剩房屋買下云云，前後說詞
不一。被告復函請原告到處說明前次談話筆錄內容何以與上開資料不符，始於八十五
年八月十八日到處製作談話筆錄，供稱：「銷售房屋總價是包括土地款在內，銷售情
形如下：林加直（Ｄ棟）出售三百萬元，黃村勇所留二戶Ｅ、Ｆ棟出售給楊志銘、陳
玉昭，分別為楊志銘Ｅ棟三○五萬元，陳玉昭Ｆ棟三○○萬元，李茂淵Ｇ棟三○○萬
元，蔡李淑貞Ｈ棟三二○萬元，李碧卿Ｃ棟三二○萬元，翁耀郎Ｂ棟三○五萬元，蔡
碧燕Ａ棟三一○萬元，土地款部分因時間已久不記得各別戶土地之價款，但土地款以
每坪四萬元出售。」是系爭房屋係採預售分期付款方式銷售，應堪認定。原告聲稱其
係受誘騙為不實之筆錄，實則購買土地者，於土地過戶後，與伊（經黃村勇授權）一
同委託國成公司興建，伊則代購建材，所匯款項為土地價款及及材料費用。只因稅捐
稽徵處對土地買受人課徵營業稅及罰鍰，才推託係分期付款向原告購買房屋云云，與
前述事證不符。且系爭土地原告自稱係於八十一年六月三十日出售，八十一年七月三
十日過戶（見訴願卷附一一九—八地號土地登記簿影本），八十一年八月五日領得建
造執照，依林加直提出之轉帳付款明表記載：八十一年六月五日收定金二萬元，八十
一年七月三日收二十八萬元（簽約金十五萬元及不足之訂金十三萬元），八十一年八
月十一日建造執照取得後再收十五萬元，是至建造執照取得時止，林加直僅支付四十
五萬元，如僅係出售土地，何以於只付四十五萬元即將土地過戶（林加直土地約三一
．一七坪，以原告所稱每坪售價四萬元計，土地售價超過一百二十萬元）？取得使用
執照後，林加直尚有二百餘萬元未付，原告如係代購建材等，何以建築完成後，委託
購買材料者，尚未支付代購材料款？況代購材料費用加計土地價款後適為整數，亦與
常情有悖，原告所辯難以採信。雖其提出之工程合約書影本（無訂約日期）以黃村勇
及林加直等人名義與國成公司訂定，材料發票抬頭亦係林加直等名義，然參諸前述證
據，該契約及發票等，顯係原告為規避稅負之預防措施，無足為據。系爭房屋訂金收
據及轉帳付款明細既均經原告簽名或蓋章確認，而部分買受人之房屋貸款亦轉入原告
帳戶內，買受人復查時，亦均指稱向原告購屋，依一般經驗及論理法則，系爭土地所
有權人雖為原告之父，惟拆除改建之房屋並採預售分期付款方式，銷售者為原告，應
堪認定，所稱係代其父處理建屋事宜及收款乙節，亦無可採信。原告建屋出售乃營業
行為，揆諸首揭規定，自應辦理營業登記，課徵營業稅。其未辦營業登記，擅自營業
，被告依林加直實際支付之房地總價額三○六萬元及李碧卿、蔡李淑貞復查時所列房
地總價（與原告所供價格相同）暨原告於八十五年八月十八日談話筆錄所列其餘房地
總價，扣除每坪四萬元計算之土地價款後，房屋售價合計一、五一七三、八四二元（
含稅），補徵營業稅七二二、五六四元，於法無違，復查及一再訴願決定，遞予維持
，俱無違誤，原告起訴意旨，非有理由，應予駁回。
據上論結，本件原告之訴為無理由，爰依行政訴訟法第二十六條後段，判決如主文。
中    華    民    國     八十八      年      四      月     二十九      日
                    行 政 法 院 第 一 庭
                                審 判 長 評  事      黃  綠  星
                                         評  事      黃  合  文
                                         評  事      高  秀  真
                                         評  事      藍  獻  林
                                         評  事      黃  璽  君
右  正  本  證  明  與  原  本  無  異
                                         法院書記官  邱  彰  德
中    華    民    國     八十八      年      四      月      三十       日
